臺灣高等法院民事裁定　　　　　　　　　96年度破抗字第36號
抗　告　人　任　順律師（即破產人大能股份有限公司之破產管
　　　　　　王以國律師（即破產人大能股份有限公司之破產管
　　　　　　萬建樺律師（即破產人大能股份有限公司之破產管
相　對　人　甲○○
代　理　人　陳崇善律師
上列當事人間因申報大能股份有限公司破產債權聲明異議事件，
抗告人對於中華民國96年4 月11日臺灣臺北地方法院96年度執破
聲字第1 號所為裁定提起抗告，本院裁定如下：
    主  文
原裁定廢棄。
相對人所申報之破產債權新臺幣伍億仟肆佰伍拾肆萬玖仟零肆
拾貳元，不得列入臺灣臺北地方法院95年度執破字第28號案之破
產債權分配。
其餘抗告駁回。
抗告程序費用由抗告人負擔十分之一，其餘由相對人負擔。
    理  由
一、抗告人於原法院聲明異議意旨略以：相對人以破產人大能股
    份有限公司（下稱：大能公司）所簽發，經美國商業銀行保
    證並擔當付款之商業本票4 紙（下稱商業本票），票面金額
    合計新臺幣（下同）3,000 萬元（本金及利息合計為6,972
    萬9,863 元），及大能公司所簽發，指定受款人為美國商業
    銀行臺北分行或其指定人之銀行本票影本3 紙（下稱銀行本
    票），票面金額合計7,100萬元（本金及利息合計為5 億3,4
    54萬9,042 元），作為其債權證明文件，申報本票債權本金
    及利息共計6 億427 萬8,905 元（原裁定記載為6 億427 萬
    8,904 元）。相對人稱銀行本票係經由美國商業銀行臺北分
    行「背書轉讓」而持有，惟依相對人提出之事證，並無關於
    美國商業銀行臺北分行背書轉讓之記載。相對人無法以背書
    之連續證明其權利，該7,100 萬元之本票債權存否，尚有疑
    義，爰提出異議。
二、原法院審酌後，認抗告人對相對人提出商業本票4 紙之債權
    3,000 萬元及利息並無異議；另認相對人已提出其取得銀行
    本票債權7,100 萬元之證明文件，符合票據法第37條第1 項
    前段所定執票人應以背書之連續證明其權利之規定。相對人
    自得行使銀行本票之權利，參與破產財團之分配，爰將抗告
    人對該銀行本票債權7,100 萬元及利息之異議駁回。
三、抗告人抗告意旨略以：相對人提出銀行本票3 紙，票面金額
    合計7,100 萬元（本金及利息合計為5 億3,454 萬9,042 元
    ）部分，債權已罹於時效，且部分債權業已清償，利息之計
    算亦有錯誤：
  (一)依相對人提出發票日為民國（下同）73年9 月3 日之本票背
    面所載之付款紀錄，於73年12月3 日本票到期時，大能公司
    尚有票據債務1,000 萬元，至74年2 月6 日、同年2 月26日
    及同年6 月27日，分別清償本金297 萬8,424 元、33萬6,07
    0 元及3 萬8,344 元後，大能公司僅餘本金664 萬7,162 元
    未清償，並由美國商業銀行於74年7 月17日將該餘額提列為
    壞帳；另相對人提出發票日為73年9 月3 日之本票背面，亦
    有類似記載，經美國商業銀行於75年5 月27日提列為壞帳。
    相對人仍以原票載金額1,000 萬元申報破產債權，與本票背
    面之記載不符，應非實在。
  (二)上開3 紙銀行本票之到期日分別為73年12月3 日、73年12月
    17日及自發票日（73年11月17日）起見票即付，本票債權之
    成立均於74年8月5日大能公司獲准裁定重整之前，應屬重整
    債權，而依大能公司「無擔保重整債權明細表」所載，該3
    筆本票債權均未曾依法為7,100 萬元重整債權之申報，自票
    載形式觀之，均已罹於消滅時效。
  (三)若相對人係於大能公司重整後，始自美國商業銀行受讓票據
    債權，則大能公司經會計師查核簽證之81年度財務報表僅記
    載「有擔保重整債權」美國商業銀行4,894 萬9,554 元，而
    美國商業銀行合計有9,000 萬元抵押權擔保，遠高於其債權
    金額，依破產法第108 條第2 項規定，相對人不依破產程序
    行使權利，並無餘額可供列入破產債權分配，相對人申報之
    數額應予全數剔除。
  (四)相對人對上開銀行本票主張之計息方式，未見提出計算之依
    據，且與票面記載不符，部分期間之利息與遲延利息，累計
    週年利率高達30% ，已逾民法205 條所規定週年20% 之最高
    利率限制。相對人申報之本金債權為1 億100 萬元，利息債
    權竟高達5 億300 餘萬元，顯有錯誤。
四、按票據上之權利，對匯票承兌人及本票發票人，自到期日起
    算；見票即付之本票，自發票日起算；3 年間不行使，因時
    效而消滅，票據法第22條第1 項定有明文。又重整債權人，
    應提出足資證明其權利存在之文件，向重整監督人申報。經
    申報者，其時效中斷；未經申報者，不得依重整程序受償，
    亦為公司法第297 條第1 項所明定。經查，相對人申報債權
    中面額1,000 萬元之2 紙本票（TN-BOA-048/84 、TN-BOA-0
    52/84 ）及面額5,100 萬元之本票（未載票號，見原法院卷
    附件53A-12第7 頁至第9 頁）合計7,100 萬元，因相對人已
    提出美國商業銀行臺北分行在後之背書（見相對人96年3 月
    21日陳述狀證1 至3 ），作為其取得系爭本票債權之證明文
    件，符合票據法第37條第1 項前段所定執票人應以背書之連
    續證明其權利之規定，得行使票據上之權利。惟上開3 紙銀
    行本票，分別由大能公司於73年9 月3 日、9 月17日、11月
    17日簽發，指定受款人為「美國商業銀行臺北分行或其指定
    人」，其中發票日為73年9 月3 日之本票背面所載付款紀錄
    顯示，迄73年12月3 日該本票到期時，大能公司尚有票據債
    務1,000 萬元，至74年2 月6 日、同年2 月26日及同年6 月
    27日，大能公司已分別清償本金297 萬8,424 元、33萬6,07
    0 元及3 萬8,344 元後，大能公司僅餘本金664 萬7,162 元
    未清償，美國商業銀行並於74年7 月17日將該餘額提列為壞
    帳；另發票日為73年9 月17日之本票背面，亦有類似記載，
    於75年5 月27日由美國銀行提列為壞帳。相對人仍以原票面
    金額所載之1,000 萬元申報本件破產債權，即與該本票背面
    之記載不符。又大能公司於74年8 月5 日經法院裁定予重整
    ，上開3 紙銀行本票之到期日分別為73年12月3 日、73年12
    月17日及自發票日（73年11月17日）起見票即付，均為重整
    債權，依公司法第297 條第1 項規定，需向重整人申報重整
    債權，始產生時效中斷，而大能公司於重整期間，委由正風
    聯合會計師事務所製作財務報表，其中82年度及94年度之財
    務報表關於無擔保重整債權明細表中，未見美國商業銀行曾
    依法為7,100 萬元重整債權之申報，且本院經通知相對人補
    正，相對人迄未提出於大能公司重整期間業已申報重整債權
    之證明文件，有本院公務電話查詢紀錄表附卷可按。則上開
    3 紙銀行本票債權自票載形式觀察，均已罹於消滅時效，應
    予剔除，不得列入本件破產債權分配。原法院認相對人得行
    使上開3 紙銀行本票之票據權利合計5 億3,454 萬9,042 元
    ，參與本件破產財團之分配，容有違誤。抗告意旨指摘原裁
    定駁回其異議為不當，為有理由，應由本院將原裁定廢棄，
    並更為裁定如主文第2 項所示。
五、至抗告意旨另以：相對人提出商業本票4 紙，票面金額合計
    3,000 萬元（本金及利息合計為6,972 萬9,863 元）部分，
    其權利存否及是否罹於時效，均尚有疑義，利息計算亦有錯
    誤：
  (一)抗告人於96年1 月22日聲明異議理由狀所列附件53A 「破產
    管理人認列之債權表」中，即已將相對人之破產債權數額列
    為「0 」，並於96年3 月15日補充理由狀中，敘明對相對人
    此部分債權申報聲明異議之理由。原裁定認抗告人對上開4
    紙商業本票債權及利息，並無異議，尚有錯誤。
  (二)上開4 紙商業本票之到期日分別為74年2 月14日（票號：UU
    DBG323984 及UUDBG323985 ）、同年3 月1 日（票號：CHA0
    60348） 及同年3 月15日（票號：CHA0000000），距相對人
    95年12月15日申報破產債權，已逾3 年以上，自票據之形式
    觀察，均已罹於時效消滅。
  (三)上開4 紙商業本票債權之成立，均於74年8 月5 日大能公司
    裁定准予重整之前，應屬重整債權。如相對人係於大能公司
    重整債權申報截止前取得本票債權，因相對人未為重整債權
    之申報，不生中斷時效之效力，應已罹於時效；若係在大能
    公司重整債權申報截止後始取得，則其受讓時間已在票載到
    期日之後，依票據法規定，不生票據權利轉讓之效力。
  (四)大能公司留存最早之81年度財務報表中，均列載每筆逾800
    萬元之無擔保債權，此部分債權額高達3,000 萬元，竟未見
    相對人有申報重整債權之紀錄。又上開4 紙商業本票均未記
    載受款人，相對人取得本票如另有前手，是否依法為重整債
    權之申報，未見相對人有何說明。
  (五)上開4 紙商業本票均無利息之約定，依票據法第124 條準用
    第97條第1 項第2 款之規定，相對人僅能自各本票到期日起
    ，依年利6 釐計算利息。茲相對人將利息自發票日起算，即
    有錯誤。
六、惟按對於破產債權之加入或其數額有異議者，應於第一次債
    權人會議終結前提出之，破產法第125 條第1 項前段定有明
    文。經查，相對人於92年12月15日提出大能公司所簽發面額
    500 萬元及1,000 萬元之商業本票各2 紙、面額1,000 萬元
    之銀行本票2 紙及面額5,100 萬元之銀行本票1 紙（見聲明
    異議理由狀附件53A-12第3 頁至第9 頁），其中商業本票經
    執票人提示均因存款不足而退票，並有退票理由單可證（見
    同上頁），作為其證明文件，申報債權總額6 億427 萬8,90
    5 元。上開商業本票4 紙，票面金額共3,000 萬元部分，抗
    告人於96年1 月4 日之異議狀中，並未就該金額為爭執，原
    裁定認抗告人對該4 紙商業本票債權及利息並未異議，核無
    違誤；抗告人係遲至96年1 月5 日第一次債權人會議後之96
    年1 月22日始提出異議理由狀（見原法院卷(二)第1 頁至第43
    頁），將相對人申報之債權全數列為「0」 ，顯逾破產法第
    125 條第1 項前段所規定異議權行使之期間。抗告人復未釋
    明其異議之原因有知悉在後之情形，所為此部分之異議為無
    理由。茲抗告人再爭執上開商業本票已罹於時效及利息計算
    錯誤，並抗告主張相對人申報之上開4 紙商業本票債權及利
    息合計6,972 萬9,863 元部分，應予剔除，不得列入本件破
    產債權分配，難認有理由，爰併將抗告人此部分之抗告駁回
    。
據上論結，本件抗告為一部有理由，一部無理由，爰裁定如主文
。
中　　華　　民　　國　　96　　年　　9 　　月　　21　　日
                    民事第十二庭
                        審判長法　官  陳駿璧
　　　　　　　　　　  　　　　法　官  王仁貴
　　　　　　　　　　　  　　　法　官  王麗莉
正本係照原本作成。
本裁定除以適用法規顯有錯誤為理由，並經本院許可外，不得再
抗告。如提起再抗告，應於收受後10日內委任律師為訴訟代理人
向本院提出再抗告狀。並繳納再抗告費新台幣１千元。
中　　華　　民　　國　　96　　年　　9 　　月　　26　　日
　　　　　　　　　　　　　　　書記官  劉美垣
